【裁判字號】    96,訴,485
【裁判日期】    970118
【裁判案由】    搶奪等
【裁判全文】
臺灣宜蘭地方法院刑事判決               96年度訴字第485號
公  訴  人  臺灣宜蘭地方法院檢察署檢察官
被      告  戊○○
            甲○○
            丁○○
                    （另案在臺灣宜蘭看守所羈押中）
上列被告等因搶奪等案件，經檢察官提起公訴（96年度偵字第30
44號），本院判決如下：
    主  文
戊○○犯結夥三人於夜間侵入住宅竊盜罪，處有期徒刑柒月；又
犯結夥三人於夜間侵入住宅搶奪罪，處有期徒刑壹年參月。應執
行有期徒刑壹年捌月。
甲○○犯結夥三人於夜間侵入住宅竊盜罪，累犯，處有期徒刑捌
月；又犯結夥三人於夜間侵入住宅搶奪罪，累犯，處有期徒刑壹
年貳月。應執行有期徒刑壹年捌月。
丁○○犯結夥三人於夜間侵入住宅竊盜罪，累犯，處有期徒刑捌
月；又犯結夥三人於夜間侵入住宅搶奪罪，累犯，處有期徒刑壹
年貳月。應執行有期徒刑壹年捌月。
    事  實
一、甲○○前因竊盜案件，經本院以91年度宜簡字第160號判決
    判處有期徒刑三月、因搶奪案件，經本院以92年度訴字第49
    號判決判處有期徒刑一年六月，並經本院以93年度聲字第1
    號裁定應執行有期徒刑一年八月確定；復因毒品危害防制條
    例案件，經本院以91年度訴字第434號判決判處有期徒刑十
    月、六月，應執行有期徒刑一年二月確定。經接續執行上開
    二應執行刑後，甫於民國95年5月1日假釋縮刑期滿執行完畢
    。丁○○前則因恐嚇案件，經本院以91年度易字第121號判
    決判處有期徒刑二年、因毒品危害防制條例案件，經臺灣南
    投地方法院以91年度訴字第190號判決判處有期徒刑八月、
    因毒品危害防制條例案件，經本院以91年度易字第432號判
    決判處有期徒刑八月，並經本院以92年度聲字第399號裁定
    應執行有期徒刑三年二月確定；復因毒品危害防制條例案件
    ，經本院以92年度訴字第186號判決判處有期徒刑一年確定
    。經接續執行上開二應執行刑後，甫於96年7月6日假釋縮刑
    期滿執行完畢。
二、戊○○原受僱於經營蔬菜批發之乙○○，然於96年7月30日
    遭乙○○解僱。嗣於96年7月31日凌晨，戊○○與甲○○、
    丁○○相約於宜蘭縣宜蘭市○○路果菜市場見面，戊○○因
    遭乙○○解僱而心有怨懟，且因戊○○曾至乙○○住處，知
    悉乙○○上開住處於清晨時分大門均未上鎖，乙○○之父丙○○脖子戴有金項鍊一條，便對甲○○提議前往乙○○位於
    宜蘭縣員山鄉○○路27之46號住處行竊，並強行奪取丙○○
    脖子之金項鍊。戊○○有此提議後，甲○○即乘坐戊○○所
    騎駛之機車由上開果菜市場往乙○○住處行進，並於途中研
    商犯案細節，而丁○○則單獨騎駛一輛機車與戊○○之機車
    並行，迄同日凌晨某時，戊○○、甲○○、丁○○到達乙○○住處附近之某便利超商時，三人先行停車購物，並繼續於
    該超商門口商議，至此，丁○○業已知悉戊○○、甲○○前
    述之行竊及行搶意圖。斯時戊○○、甲○○、丁○○即共同
    基於意圖為自己不法所有之竊盜、搶奪犯意聯絡，結夥三人
    一同自上開超商出發，由戊○○在前引領丁○○之機車前往
    乙○○住處，甲○○則搭乘丁○○所騎駛之機車，嗣於同日
    凌晨4、5時許之夜間抵達乙○○住處時，分由丁○○、戊○○於乙○○住處巷口二側把風，甲○○則開啟乙○○上開住
    處未上鎖之大門後，於夜間侵入乙○○之住處內，且先竊得
    乙○○所有之越南硬幣九枚（面額十元三枚、面額五元一枚
    、面額一元五枚）、越南紙鈔一張（面額二十元）及新臺幣
    五十元等財物得手後，又進入丙○○之房間內，趁丙○○不
    及防備之際，驟然出手奪取丙○○掛於脖子上之金項鍊一條
    。甲○○於行竊、行搶得手後，旋即逃出乙○○之住處，並
    搭乘丁○○所騎駛之機車離去，並將所竊得之越南幣、越南
    紙鈔、新臺幣五十元硬幣交予丁○○，戊○○則單獨騎駛機
    車在旁，三人先前往某姓名不詳之友人位於宜蘭縣員山鄉大
    湖村之住處，再返回甲○○位於宜蘭縣礁溪鄉○路○路34之
    1號住處。隨後丁○○即於同日上午8時許，至宜蘭縣礁溪鄉
    ○○路15巷3號祺紘銀樓，將甲○○所搶得之前揭金項鍊半
    條變賣予不知情之林祺紘，得款新臺幣六千四百元，並由丁○○與甲○○朋分。
三、案經丙○○訴由宜蘭縣警察局宜蘭分局報請臺灣宜蘭地方法
    院檢察署檢察官偵查起訴。
    理  由
壹、證據能力部分：
一、按被告以外之人於審判外之言詞或書面陳述，除法律有規定
    者外，不得作為證據，刑事訴訟法第159條第1項定有明文。
    查就被告戊○○而言，證人即同案被告甲○○於警詢時之陳
    述，屬於被告以外之人於審判外之陳述，被告戊○○既已否
    認上開陳述之證據能力，則依首揭法條規定，證人甲○○於
    警詢時之陳述，對於被告戊○○而言，並無證據能力。次查
    ，就被告甲○○、丁○○而言，證人即同案被告戊○○於警
    詢時之陳述，屬於被告以外之人於審判外之陳述，被告甲○○、丁○○既已否認上開陳述之證據能力，則依首揭法條規
    定，證人戊○○於警詢時之陳述，對於被告甲○○、丁○○
    而言，並無證據能力。
二、次按被告以外之人於審判外之陳述，雖不符前四條之規定，
    而經當事人於審判程序同意作為證據，法院審酌該言詞陳述
    或書面陳述作成時之情況，認為適當者，亦得為證據。當事
    人、代理人或辯護人於法院調查證據時，知有第159條第1項
    不得為證據之情形，而未於言詞辯論終結前聲明異議者，視
    為有前項之同意，刑事訴訟法第159條之5分亦有明定。查，
    就被告丁○○而言，證人即同案被告甲○○於警詢中之陳述
    ，雖係被告以外之人於審判外之陳述，但被告丁○○及檢察
    官於本院審理時均已同意採為本案證據，本院審酌該陳述作
    成時之狀況，亦無不宜作為證據情事，依刑事訴訟法第159
    條之5第1項規定，自得作為被告丁○○部分之證據。次查，
    就被告甲○○、戊○○而言，證人即同案被告丁○○於警詢
    中之陳述，雖係被告以外之人於審判外之陳述，但被告甲○○、戊○○及檢察官於本院審理時均已同意採為本案證據，
    本院審酌該陳述作成時之狀況，亦無不宜作為證據情事，依
    刑事訴訟法第159條之5第1項規定，自得作為被告甲○○、
    戊○○部分之證據。另查，證人丙○○、乙○○、林祺紘於
    警詢時之陳述，雖係被告以外之人於審判外之陳述，但被告
    戊○○、甲○○、丁○○三人及檢察官於本院審理時均已同
    意採為本案證據，本院審酌該陳述作成時之狀況，亦無不宜
    作為證據情事，依刑事訴訟法第159條之5第1項規定，自得
    作為本案證據。末查，被告戊○○、甲○○、丁○○三人及
    檢察官於本院審理時對於下列所述之其他證據資料，亦均不
    爭執其證據能力，本院審酌該等證據資料作成時之狀況，並
    無不宜作為證據情事，依刑事訴訟法第159條之5第2項規定
    ，自得作為證據。
貳、認定犯罪事實所憑之依據：
一、被告戊○○部分：
    訊據被告戊○○固坦承「伊原受僱於乙○○，然於96年7月3
    0日遭乙○○解僱。96年7月31日凌晨伊與甲○○、丁○○相
    約前往乙○○位於宜蘭縣員山鄉○○路27之46號住處行竊，
    嗣由甲○○進入乙○○住處內行竊，伊與丁○○則在外把風
    ，當甲○○自乙○○住處出來後，甲○○有出示其所竊得之
    越南幣及新臺幣予伊觀看。」等情不諱（見本院卷第49、50
    、52、53、88、89、92頁），然矢口否認有何搶奪之犯行，
    辯稱「當初伊與甲○○、丁○○只有講好進入乙○○之住處
    竊取財物，並沒有講到要搶乙○○父親丙○○脖子上金項鍊
    之事，伊事先根本不知道甲○○要去搶項鍊，伊沒有共同搶
    奪之犯意與犯行。」云云，然查：
（一）上揭犯罪事實，業據證人即共犯甲○○於檢察官偵訊時結
      證綦詳（見偵查卷第38至42頁），核與證人即共犯丁○○
      於警詢時證述與戊○○、甲○○共同謀議後分工行竊及行
      搶之情節（見警卷第14至15頁）、證人即被害人乙○○於
      警詢及檢察官偵訊時證述解僱戊○○後，隔日即遭人於夜
      間侵入住宅竊取財物之情節、證人即被害人丙○○於警詢
      及檢察官偵訊時證述遭人侵入住宅搶奪財物之情節、證人
      即祺紘銀樓經營者林祺紘於警詢及檢察官偵訊時證述自丁○○處收購半條金項鍊之情節，均相符合。況且，被告戊○○亦已坦認與同案被告甲○○、丁○○共同謀議後，由
      甲○○於夜間進入乙○○住處內竊取財物，其與丁○○則
      在外把風，嗣後甲○○確實自乙○○住處竊得越南幣及新
      臺幣若干之事實。此外，並有贓物認領保管單、金飾買賣
      紀錄各一件及被害人丙○○脖子拉痕相片二張、贓物相片
      七張在卷可稽。
（二）至於被告戊○○雖否認有與甲○○、丁○○共同行搶之犯
      行，然查：本案之源起係因戊○○於96年7月30日遭其雇
      主即被害人乙○○解雇後，戊○○與甲○○、丁○○於翌
      日凌晨碰面時，戊○○因遭解僱而對於乙○○心有怨懟，
      且因戊○○曾至乙○○住處，知悉乙○○住處之確實位置
      、知悉乙○○上開住處於清晨時分大門均未上鎖、知悉乙○○之父親丙○○脖子上掛有一條金項鍊，乃提議前往乙○○之住處行竊，並強行奪取丙○○脖子上之金項鍊，經
      甲○○、丁○○同意後，乃由戊○○帶路指引甲○○、丁○○一同前往乙○○之住處，再由甲○○入內行竊及行搶
      ，戊○○及丁○○則在外把風之事實，已據證人即同案被
      告甲○○於檢察官偵訊時結證綦詳（見偵查卷第38至42頁
      ）、證人即共犯丁○○於警詢時證述綦詳（見警卷第14至
      15頁）。而衡諸被告戊○○係被害人乙○○之員工，證人
      即共犯甲○○、丁○○則與被害人乙○○並不認識等情，
      倘非被告戊○○告知，證人甲○○、丁○○如何能得知乙○○住處於清晨時分大門均未上鎖、乙○○之父親丙○○
      脖子上掛有一條金項鍊，而選擇以乙○○父子為行竊、行
      搶之目標？更何況，證人甲○○、丁○○供出「被告戊○○亦一起參與謀議搶奪被害人丙○○之金項鍊，並分擔在
      外把風」乙節，對於渠二人並無任何罪刑減輕之實益，反
      而因被告戊○○參與分擔實施搶奪犯行，將使渠二人之犯
      罪情節再加重為「結夥三人」行搶，證人甲○○、龍仕實
      無誣攀被告戊○○之必要。綜上各情，堪認證人甲○○、
      丁○○前揭證詞為可採，被告戊○○之辯解要屬飾卸之詞
      ，諉無足取。
（三）綜上所述，本件事證已臻明確，被告戊○○竊盜及搶奪之
      犯行均堪予認定，均應依法論科。
二、被告甲○○部分：
    上揭犯罪事實，迭據被告甲○○於警詢、檢察官偵訊及本院
    審理時坦承不諱，核與證人即共犯丁○○於警詢時證述共同
    謀議後分工行竊及行搶之情節、證人即被害人乙○○於警詢
    及檢察官偵訊時證述解僱戊○○後，隔日即遭人於夜間侵入
    住宅竊取財物之情節、證人即被害人丙○○於警詢及檢察官
    偵訊時證述遭人侵入住宅搶奪財物之情節、證人即祺紘銀樓
    經營者林祺紘於警詢及檢察官偵訊時證述自丁○○處收購半
    條金項鍊之情節，均相符合。此外，並有贓物認領保管單、
    金飾買賣紀錄各一件及被害人丙○○脖子拉痕相片二張、贓
    物相片七張在卷可稽。依此，足徵被告甲○○上開自白確與
    事實相符，本件事證已臻明確，被告甲○○竊盜及搶奪之犯
    行均堪予認定，均應依法論科。
三、被告丁○○部份：
    上揭犯罪事實，迭據被告丁○○於警詢及本院審理時坦承不
    諱，核與證人即共犯甲○○於警詢及檢察官偵訊時證述共同
    謀議後分工行竊及行搶之情節、證人即被害人乙○○於警詢
    及檢察官偵訊時證述解僱戊○○後，隔日即遭人於夜間侵入
    住宅竊取財物之情節、證人即被害人丙○○於警詢及檢察官
    偵訊時證述遭人侵入住宅搶奪財物之情節、證人即祺紘銀樓
    經營者林祺紘於警詢及檢察官偵訊時證述自丁○○處收購半
    條金項鍊之情節，均相符合。此外，並有贓物認領保管單、
    金飾買賣紀錄各一件及被害人丙○○脖子拉痕相片二張、贓
    物相片七張在卷可稽。依此，足徵被告丁○○上開自白確與
    事實相符，本件事證已臻明確，被告丁○○竊盜及搶奪之犯
    行均堪予認定，均應依法論科。
參、論罪科刑：
    核被告戊○○、甲○○、丁○○三人共同謀議後，推由被告
    甲○○於夜間侵入被害人乙○○之住處，竊取被害人乙○○
    之財物、搶奪被害人丙○○之財物，被告戊○○、丁○○則
    在被害人乙○○住處外負責把風之所為，均係犯刑法第321
    條第1項第1、4款之結夥三人於夜間侵入住宅竊盜罪及同法
    第326條第1項之結夥三人於夜間侵入住宅搶奪罪。被告三人
    間，就上開二犯行，均有犯意聯絡及行為分擔，均為共同正
    犯。另被告甲○○、丁○○分別有事實欄一所載之前案紀錄
    ，且分別於95年5月1日、96年7月6日假釋縮刑期滿而執行有
    期徒刑完畢之事實，有被告甲○○、丁○○二人之臺灣高等
    法院被告前案紀錄表在卷可稽，被告甲○○、丁○○二人於
    受有期徒刑之執行完畢後，五年以內故意再犯有期徒刑以上
    之前揭二罪，均為累犯，均應依法加重其刑。又被告三人所
    犯上開竊盜、搶奪二犯行，犯意各別、行為互殊，均應予分
    論併罰。爰審酌被告戊○○、甲○○、丁○○之品行、智識
    程度；犯罪之動機、目的、手段、所得財物價值；為一己私
    利，即結夥三人於夜間侵入住宅行竊及行搶，嚴重侵害被害
    人之財產安全及居住安寧，惡性非輕；被告甲○○、丁○○
    犯後已坦承全部犯行之態度；被告戊○○犯後雖坦承竊盜犯
    行，惟飾詞否認搶奪犯行之態度及被害人所受損害等一切情
    狀，依序量處被告戊○○、甲○○、丁○○如主文第一、二
    、三項所示之刑及定其應執行之刑，以示警懲。
據上論斷，應依刑事訴訟法第299條第1項前段，刑法第28條、第
321條第1項第1、4款、第326條第1項、第47條第1項、第51條第5
款，判決如主文。
本案經檢察官吳廣莉到庭執行職務。
中    華    民    國    97    年    1    月    18    日
                  刑事第三庭審判長法  官  林惠玲
                                  法  官  鄧晴馨
                                  法  官  劉家祥
以上正本證明與原本無異。
如不服本判決，應於判決送達後10日內向本院提出上訴狀（應抄
附繕本）。告訴人或被害人如對於本判決不服者，應具備理由請
求檢察官上訴，其上訴期間之計算係以檢察官收受判決正本之日
期為準。
                                  書記官  劉謹翊
中    華    民    國    97    年    1     月    22    日
附錄本案論罪科刑法條全文：
中華民國刑法第321條
（加重竊盜罪）
犯竊盜罪而有下列情形之一者，處6月以上、5年以下有期徒刑：
一  於夜間侵入住宅或有人居住之建築物、船艦或隱匿其內而犯
    之者。
二  毀越門扇、牆垣或其他安全設備而犯之者。
三  攜帶兇器而犯之者。
四  結夥三人以上而犯之者。
五  乘火災、水災或其他災害之際而犯之者。
六  在車站或埠頭而犯之者。
前項之未遂犯罰之。
中華民國刑法第325條第1項
（普通搶奪罪）
意圖為自己或第三人不法之所有，而搶奪他人之動產者，處 6 月
以上 5 年以下有期徒刑。
中華民國刑法第326條第1項
（加重搶奪罪）
犯前條第 1 項之罪，而有第 321 條第 1 項各款情形之一者，處
 1 年以上 7 年以下有期徒刑。


司法院資訊處製作；財團法人民間司法改革基金會備份。
